---
title: "Projet Covid"
author : "Margaux Bailleul / Oriane Duclos / Marie Guibert" 
output: pdf_document
date: "`r Sys.Date()`"
---

```{r}
library(dplyr)
library(forecast)
```


# Importations des données 

```{r eval=FALSE, include=FALSE}
donnees <- read.csv("owid-covid-data.csv",sep=",",stringsAsFactors = T)
donnees_modif <- donnees |> 
  filter(iso_code == "FRA") |> 
  select(date,new_cases)
summary(donnees_modif)

write.table(x = donnees_modif, file = "covid_france.csv", sep = ",")
```

```{r}
donnees_fr <- read.csv("covid_france.csv",sep=",",stringsAsFactors = T)
summary(donnees_fr)
```
## Transformation des données en série temporelle

Premièrement, nous allons transformer nos données en séries temporelles pour pouvoir réaliser notre analyse. 

```{r}
# class(donnees_fr)
ts_donnees_fr <- ts(donnees_fr$new_cases,start = c(2020,1,3), frequency = 365)
# class(ts_donnees_fr)
```

# Première partie 

```{r}
plot(ts_donnees_fr)
```

```{r}
ts_donnees_fr |> 
  ggtsdisplay(
    plot.type = "scatter")
```

- ACF : pas de corrélation par mois (plus sur une période, sur plusieurs mois)
- Nuage de points à moitié aligné --> corrélation 


```{r}
forecast::gglagplot(ts_donnees_fr,lags=12,do.lines = FALSE)
```

On essaie de transformer notre variable : 

```{r}
log_donnees <- log(ts_donnees_fr)
```

```{r}
plot(log_donnees)
ggtsdisplay(log_donnees)
```

```{r}
carre_donnees <- ts_donnees_fr^2
plot(carre_donnees)
ggtsdisplay(carre_donnees)
```


- Essayer de trouver un modèle qui lisse les données 


